【裁判字號】    97,交聲,669
【裁判日期】    970514
【裁判案由】    違反道路交通管理處罰條例聲明異議
【裁判全文】
臺灣桃園地方法院交通事件裁定         97年度交聲字第669號
原處分機關  交通部公路總局新竹區監理所桃園監理站
異  議  人
即受處分人  甲○○
上列異議人即受處分人因違反道路交通管理處罰條例案件，對於
交通部公路總局新竹區監理所桃園監理站民國97年3 月20日桃監
裁罰字第裁52-ZFC052165號違反道路交通管理事件裁決書所為之
處分（原舉發通知單案號：內政部警政署國道公路警察局公警局
交字第ZFC052165 號）聲明異議，本院裁定如下：
    主  文
原處分撤銷。
甲○○不罰。
    理  由
一、聲明異議意旨略以：異議人即受處分人甲○○雖有於民國96
    年5 月2 日上午8 時54分許，駕駛車牌號碼V9-0921 號自小
    客車行駛於國道三號南下94.4公里處，未保持行車安全距離
    ，遭內政部警政署國道公路警察局第六警察隊竹林分隊以公
    警局交字第ZF C052165號違反道路交通管理事件通知單逕行
    舉發（附採證照片），惟異議人未曾收受該通知單，故無法
    於舉發通知單內所載應到案日期到案繳納罰鍰，嗣於97年2
    月27日因驗車始知有此違規行為，原處分機關於97年3 月20
    日以桃監裁罰字第裁52-ZFC052165號裁決書裁處異議人最高
    額度新臺幣（下同）6,000 元之罰鍰，然異議人係因該違規
    通知單所載寄件地址不詳，而退回原單位，致異議人自始未
    收受該違規行為之舉發通知單，故認原處分機關以異議人未
    於應到案日期到案而裁處異議人最高額罰鍰之處分，顯有違
    誤，為此聲明異議等語。
二、原處分意旨略以：異議人即受處分人甲○○於96年5 月2 日
    上午8 時54分許駕駛車牌號碼V9-0921 號自用小客車，行經
    國道三號南下94.4公里處，未依規定保持行車安全距離，為
    內政部警政署國道公路警察局第六警察隊竹林分隊以公警局
    交字第ZFC052165 號舉發違反道路交通管理事件通知單逕行
    舉發（附採證照片），嗣未於應到案日期到案繳納罰鍰，且
    已逾越應到案日期60日以上，原處分機關爰依道路交通管理
    處罰條例第33條第1 項第2 款之規定及違反道路交通管理事
    件統一裁罰基準表，裁處異議人罰鍰6,000 元等語。
三、經查：
  (一)按道路交通管理處罰條例第90條規定：「違反本條例之行為
    ，自行為成立之日起，行為有連續或繼續之狀態者，自行為
    終了之日起，逾3 個月不得舉發」。再依行政程序法第110
    條第1 項規定：「書面之行政處分自送達相對人及已知之利
    害關係人起；書面以外之行政處分自以其他適當方法通知或
    使其知悉時起，依送達、通知或使知悉之內容對其發生效力
    」。復按，違反道路交通管理事件統一裁罰基準及處理細則
    第11條規定：「行為人有本條例之情形者，應填製舉發違反
    道路交通管理事件通知單，並於被通知欄予以勾記，其通知
    聯依下列規定辦理：．．．三、逕行舉發者，應按已查明之
    資料填註車牌號碼、車輛種類、車主姓名或地址，並於通知
    單上方空白處加註逕行舉發之文字後，由舉發機關送達被通
    知人」，是以，道路交通違規通知單應合法送達於受通知人
    ，始生效力，亦即警察機關應係於通知單合法送達於通知人
    後，始完成舉發之程序而發生效力。
  (二)本件異議人甲○○於94年7 月25日遷入桃園縣八德市○○里
    ○○鄰○○街71巷1 號1 樓，有個人基本資料查詢結果在卷可
    稽。從而，國道公路警察局第六警察隊竹林分隊警員製單舉
    發異議人「未保持行車安全距離」違規行為當時，異議人確
    實居住上址無誤。而本件舉發單位填製舉發通知單後，雖有
    對異議人之車籍地址即桃園縣八德市○○街71巷1 號1 樓附
    郵送達，然因舉發通知單上所載寄件地址未註明樓別，致異
    議人住處之「力霸倫敦城劍橋區警衛室」警衛無法查明收件
    人係何人，遂於96年6 月7 日將該舉發通知單以地址欠詳無
    法投遞為由退回臺灣郵政股份有限公司八德大湳郵局（下稱
    大湳郵局），再由大湳郵局於96年6 月8 日退還原舉發單位
    。此有「力霸倫敦城劍橋區警衛室」掛號郵件登記簿影本、
    舉發違反道路交通管理事件通知單郵件退件證明、公示送達
    清冊、大湳郵局書面聲明書等資料各1 份在卷足憑。是以，
    異議人辯稱：其未曾收受交通違規通知單，故無法於舉發通
    知單內所載應到案日期到案繳納罰鍰等語，非屬無據，尚值
    採信。
  (三)另本件自異議人違規時即96年5 月2 日上午8 時54分起，迄
    原處分機關於97年3 月20日為裁決處分時止，已逾10月餘，
    早逾道路交通管理處罰條例第90條所定，逾3 個月不得舉發
    之期限。又公法上有特定相對人之意思表示或意思通知，除
    法律有特別規定者外，在非對話為之者，應以達到相對人時
    生效，所謂達到，則使相對人居於可得瞭解之狀態為已足（
    最高行政法院68年度判字第838 號裁判意旨參照）。再行政
    程序法就行政機關所為有特定相對人之書面行政處分或行政
    行為之送達，於第67條至第91條定有明文規定，同法第110
    條第1 項復明定：「書面之行政處分自送達相對人及已知之
    利害關係人起；書面以外之行政處分自以其他適當方法通知
    或使其知悉時起，依送達、通知或使知悉之內容對其發生效
    力」。交通違規行為舉發之性質，不論屬公法上有相對人之
    書面意思通知或行政處分，自應將書面（舉發通知單）送達
    於受通知人，或使其達於可得瞭解舉發通知單之內容之狀態
    ，始完成舉發程序而發生效力。本件異議人有前述違規行為
    之事實，固為受處分人所不爭執，惟本件之舉發通知單，於
    96 年6月12日因寄件地址欠詳遭退還原舉發單位後，應於詳
    查異議人住址後再為送達，原舉發單位卻逕以公示送達之方
    式為送達，然異議人並非送達處所不明，而係原舉發單位送
    達處所記載地址欠詳，致無法查明應受送達人為何，於此原
    舉發單位所為顯非合法之公示送達。況交通違規事件之裁決
    ，必須該違規事件業經合法舉發為前提；於逕行舉發之案件
    ，猶須將舉發通知單送達於違規人，始生舉發之效力（道路
    交通管理處罰條例第9 條、違反道路交通管理事件統一裁罰
    基準及處理細則第11條參照）。本件因舉發通知單未合法送
    達，亦無證據證明異議人對舉發通知單之內容、權益已知悉
    ，縱如異議人所述其係於97年2 月27日知悉該違規舉發事件
    ，然，已逾異議人違規時間超過3 個月以上，原舉發單位已
    不得再舉發。原處分機關不察，誤以舉發通知單已合法送達
    並完成舉發，進而依道路交通管理處罰條例第33條第1 項第
    2 款規定及違反道路交通管理事件統一裁罰基準表，裁處異
    議人罰鍰6,000 元之處分，於法尚有未合。
四、綜上所述，原處分機關依道路交通管理處罰條例第33第1 項
    規定及違反道路交通管理事件統一裁罰基準表，認異議人未
    於應到案日期到案繳納罰鍰，且逾越應到案日期60日以上，
    而裁處異議人罰鍰6,000 元，其適用法律難認正確，原處分
    既有上開違誤，自屬無可維持，應由本院將原處分撤銷，改
    諭知異議人不罰。
五、據上論斷，應依道路交通管理處罰條例第87條第2 項，道路
    交通案件處理辦法第20條前段，裁定如主文。
中    華    民    國    97    年    5     月    14    日
                  交通法庭  法  官  陳  月  雯
以上正本證明與原本無異。
如不服本裁定，應於送達後5 日內，向本院提出抗告狀（應附繕
本）。
                            書記官  王  峻  宏
中    華    民    國    97    年    5     月    19    日


司法院資訊處製作；財團法人民間司法改革基金會備份。
